臺灣高等法院臺中分院民事判決　98年度上更(一)字第33號
上　訴　人　南亞塑膠工業股份有限公司
法定代理人　甲○○
訴訟代理人　乙○○
被上訴人　　丙○○
被上訴人　　丁○○
前列二人共同
訴訟代理人　王能幸　律師
上列當事人間請求給付票款等事件，上訴人對於民國97年7月15
日臺灣彰化地方法院97年度重訴字第49號第一審判決提起上訴，
經最高法院第一次發回更審，本院於98年9月29日言詞辯論終結
，判決如下：
    主  文
原判決除確定部分外廢棄。
上開廢棄部分，被上訴人應連帶給付上訴人新台幣伍佰萬元，及
自民國九十七年一月二十九日起，至清償日止，按週年利率百分
之五計算之利息。
第一審（除確定部分外）、二審及發回前第三審訴訟費用由被上
訴人連帶負擔。
本判決命被上訴人連帶給付部分，於上訴人以新台幣壹佰陸拾陸
萬元為被上訴人預供擔保後得假執行，但被上訴人如以新台幣伍
佰萬元為上訴人預供擔保，得免為假執行。
    事實及理由
壹、訴訟要旨：
一、上訴人主張：被上訴人丙○○、丁○○及第一審共同被告賴
    戊○、己○○（下稱賴戊○二人）於民國（下同）九十一年
    七月二十五日簽立保證書（下簡稱系爭保證書或契約），同
    意在新台幣（下同）五百萬元範圍內，就第一審共同被告淞
    泰實業股份有限公司（下稱淞泰公司）簽發之票據，對伊負
    連帶給付之責。嗣淞泰公司書立還款承諾書並簽發如第一審
    判決附表編號一至編號七所示總金額合計七百二十九萬三千
    四百二十元之本票各一紙交伊收執，經伊屆期提示均未獲兌
    現，尚欠七百十三萬九千一百零九元之票款未為給付。爰依
    連帶保證之法律關係，求為命被上訴人連帶給付五百萬元本
    息之判決（查第一審判命淞泰公司、賴戊○、己○○連帶給
    付五百萬元及淞泰公司另給付二百十三萬九千一百零九元之
    本息部分，均未據聲明不服，已告確定，不在本院審判範圍
    ）。
二、被上訴人則以：伊等簽訂系爭保證書（契約）時，均屬限制
    行為能力人（查丁○○為78年4月13生、丙○○為77年3月12
    日生），於斯時既未經法定代理人之允許（查丁○○法定代
    理人為己○○、丙○○法定代理人為賴戊○），所為保證行
    為自不生效力。嗣被上訴人於成年後，亦不承認該保證行為
    ，是上訴人之請求，均屬無據等語置辯。並求為判決駁回對
    造之上訴。
貳、法官協議兩造爭點整理：（見更一審卷第28頁反頁至第30頁
    反頁）
一、兩造不爭執事項：
  (一)賴戊○、己○○、丙○○及丁○○於民國（下同）91年7月2
    5日簽立系爭保證書。系爭保證書內容如下：
　　【保證書：
  　　連帶保證人賴戊○、己○○、丙○○、丁○○（以下簡稱
    　保證人）今向南亞塑膠工業股份有限公司（以下簡稱貴公
      司）保證凡貴公司所執有淞泰實業（股）公司（以下簡稱
      債務人）簽發、承兌、背書或保證之票據及債務人購買貴
      公司產品所積欠之貨款或因其他往來所發生之一切債務（
      包括過去、現在及將來所久之票款、貨款、債務等）暨未
      履行合約所應負之違約金或損害賠償額，以新台幣伍佰萬
      元整為限額，保證人願與債務人負連帶清償之責，不論該
      項債務有無提供擔保品或該項擔保品之處分所得價金是否
      足以清償債務，或票據、證書之形式、要件、請求手續等
      即使有不完備之處，本保證人願於保證限額內就上開票據
      、貨款、債務、違約金、損害賠償金額及其利息與遲延利
      息（均按台銀及三商銀基本放款最高利率計算，如約定利
      率較高者，從其約定）等立即代為清償，保證人並自願拋
      棄先訴抗辯權，其責任須至全部債務清償後始得終結。本
      保證書在覓妥新保證人並取得貴公司之書面同意以前保證
      人決不退保。如因上開債務發生爭訟時，債務人、保證人
      及貴公司均合意以台北地方法院本院為第一審管轄法院，
      其訴訟費（包括貴公司律師費）均由保證人連帶負責如數
      賠償，絕無異議。
  　　此致
  　　南亞塑膠工業股份有限公司
  　　中華民國91年7月25日
  　　被保證人：公  司：淞泰實業股份有限公司（簽章）
　　（即債務人）負責人：賴戊○（簽章）
  　　營利事業統一編號：00000000
  　　地址：彰化市○○路○段435號
  　　．．．．．．．．．．．．．．．
      連帶保證人：姓名：賴戊○（簽章）
  　　身分證統一編號：Ｚ000000000
  　　戶籍所在地：彰化市○○路○段433號
      ．．．．．．．．．．．．．．．．
  　　連帶保證人：姓名：丙○○（簽章）
  　　身分證統一編號：Ｚ000000000
  　　戶籍所在地：彰化市○○路○段433號
      ．．．．．．．．．．．．．．．．．
  　　連帶保證人：姓名：丁○○（簽章）
  　　身分證統一編號：Ｚ000000000
  　　戶籍所在地：彰化市○○路○段433號
      ．．．．．．．．．．．．．．．．
  　　連帶保證人：姓名：己○○（簽章）
  　　身分證統一編號：Ｚ000000000
  　　戶籍所在地：彰化市○○路○段433號】
  (二)系爭保證書對保欄中：
  　保證人：賴戊○、己○○、丙○○、丁○○。
      對保人：庚○○。
  　「丙○○」的簽名旁有「賴戊○」的簽章。
    　「丁○○」的簽名旁有「己○○」的簽章。
  (三)丙○○之法定代理人為賴戊○。丙○○簽立上開系爭保證書
    時為14歲。
    丁○○之法定代理人為己○○。丁○○簽立上開系爭保證書
    時為13歲。
  (四)淞泰實業股份有限公司於94年12月15日簽發如一審判決附表
    編號一至編號七所示本票各一紙（下稱系爭本票）：發票
    日94年12月15日到期日96年5月1日面額1,000,000元、發
    票日94年12月15日到期日96年7月1日面額1,000,000元、
    發票日94年12月15日到期日96年9月1日面額1,000,000元、
    發票日94年12月15日到期日96年11月1日面額1,000,000元
    、發票日94年12月15日到期日97年1月1日面額1,100,000
    元、發票日94年12月15日到期日97年3月1日面額1,100,00
    0元、發票日94年12月15日到期日97年5月1日面額1,093,4
    20元；總金額合計7,293,420元。
  (五)第一審判命淞泰實業股份有限公司、賴戊○、己○○連帶
    給付五百萬元本息部分。淞泰實業股份有限公司給付二百
    十三萬九千一百零九元本息部分，均未據聲明不服，已告確
    定。
二、兩造爭執事項：
  　系爭保證書之效力如何？
參、得心證之理由：
一、經查兩造及第一審共同被告淞泰公司、賴戊○、己○○於前
    開時地，簽訂系爭保證書，其記載如上開不爭執事項(一)(二)項
    所示。又淞泰公司簽發如不爭執事項第(四)項所示系爭七張本
    票交上訴人收執等情，為兩造所不爭執，業如前述，並有系
    爭保證書及本票在卷可稽（見台北地院卷第6-10頁），自屬
    實在。次查相對人丙○○、丁○○亦自認系爭保證書上之「
    丙○○」、「丁○○」姓名，乃其本人親簽等詞在卷（見本
    審卷第30頁反面），合先明。
二、上訴人主張被上訴人既簽訂系爭保證書，自應就淞泰公司50
    0萬元債務限額內負連帶清償之責。被上訴人固不諱簽訂系
    爭保證書，然否認應對淞泰公司之債務，負連帶清償之責。
    是本件首應審究者，系爭保證書之對被上訴人效力如何？茲
    分述如下：
  (一)按父母對於未成年子女之特有財產，有使用、收益之權。但
    非為子女之利益，不得處分之，民法第一千零八十八條第二
    項定有明文。準此，父母非為子女之利益而以未成年子女之
    名義為保證等財產上之法律行為，使子女僅負擔法律上之義
    務，並未享有相當之法律上權利，固不能對其子女發生效力
    ，惟究非因此剝奪限制行為能力之未成年子女對其特有財產
    之處分權或以其本人名義為保證等財產上行為之權限，祗不
    過在該未成年人為保證等（法律）行為時，應適用民法第七
    十七條至第八十五條之相關規定而已。
  (二)查被上訴人等簽訂系爭保證書（契約）時（查該契約簽訂日
    期為91年7月25日），均屬限制行為能力人（查丁○○為78
    年4月13生、丙○○為77年3月12日生、），即丁○○係十三
    歲（國中一年級）、丙○○係十四歲（國中二年級）；又斯
    時丁○○法定代理人為己○○、丙○○法定代理人為賴戊○
    等情為被上訴人自承在卷（見本審卷第33頁），復為上訴人
    所不爭執，並有被上訴人之戶籍謄本、親系表在卷可按（見
    本審卷第38、39、40、41頁），自屬實在。次查被上訴人丁
    ○○、丙○○除在系爭保證書之「連帶保證人欄」簽名外，
    並在「對保欄」簽名，已如前述，並有系爭保證書可佐。再
    查系爭保證書「對保欄」被上訴人丁○○、丙○○其簽名欄
    旁，有彼等法定代理人賴戊○等二人之簽、章，亦有系爭保
    證書可證，足證被上訴人係「自行」簽訂保證書，且同時獲
    得其法定代理人賴戊○二人之同意，而並非由其等之法定代
    理人賴戊○二人「代理」被上訴人之名義簽訂系爭保證書至
    明。
  (三)又按所謂默示之意思表示，係指依表意人之舉動或其他情事
    ，足以間接推知其效果意思者而言，最高法院29年上字第76
    2號著有判例。查系爭保證書上有被上訴人及渠等之法定代
    理人賴戊○二人各在「連帶保證人簽名欄」及「對保欄處簽
    名」；且賴戊○二人更在被上訴人「對保欄簽名」旁，簽名
    及蓋章，已如前述，則依賴戊○二人之舉動，足以間接推知
    彼等默示同意被上訴人本人為連帶保證人之效果意思至明。
    是被上訴人抗辯賴戊○二人並未在系爭保證書「對保欄」載
    明「法定代理人」之旨，不足證明同意被上訴人作保云云，
    顯不足採。又查簽訂系爭保證書時，被上訴人雖為十三、十
    四歲之國中一、二年級之學生，然並非無行為能力之人，且
    衡諸近年社會進步，教育普及，國中學生對「連帶保證」法
    律文句，應有相當認識；加以證人即系爭保證書之對保人庚
    ○○證稱，淞泰公司與被上訴人為住商同一住所，伊曾將標
    示南亞塑膠工業股份有限公司之貨物送至淞泰公司，並以電
    話聯絡淞泰公司而由被上訴人轉接，被上訴人應知悉淞泰公
    司與南亞塑膠工業股份有限公司間有業務往來等詞在卷（見
    本審卷第27、28頁），益證被上訴人應知悉「連帶保證」法
    律文句。
三、綜上，被上訴人簽訂系爭保證書時，既徵得彼等之法定代理
    人賴戊○二人之同意，則系爭保證書對被上訴人有效成立，
    被上訴人應對淞泰公司債務在500萬元限額內，負連帶清償
    之責。
肆、綜上所述，上訴人本於系爭保證書連帶保證之法律關係，請
    求被上訴人連帶給付500萬元及其法定遲延利息，為有理由
    ，為可採，被上訴人抗辯，為無可取。是原審為上訴人上開
    部分敗訴之判決，尚有未洽。上訴意旨指摘原判決上開部分
    不當，求予廢棄改判，為有理由。爰由本院予以廢棄改判，
    如主文第二項所示，並依聲請及職權為附條件之准、免假執
    行之宣告。
伍、本件事證已臻明確，兩造其餘攻擊或防禦方法及所提證據，
    均與本院心證之形成，不生影響，爰不一一再加以論述，併
    此明。
陸、據上論結，本件上訴為有理由，依民事訴訟法第四百五十條
    、第八十五條第二項、第四百六十三條、第三百九十條、第
    三百九十二條，判決如主文。
中　　華　　民　　國　　98　　年　　10　　月　　13　　日
          民事第七庭    審判長法　官  童 有 德
                              法　官  曾 謀 貴
                              法　官  陳 繼 先
以上正本係照原本作成。
如對本判決上訴，須於收受判決送達後20日內向本院提出上訴書
狀，其未表明上訴理由者，應於提出上訴後20日內向本院提出上
訴理由書（須按他造人數附具繕本）。
上訴時應提出委任律師為訴訟代理人之委任狀。具有民事訴訟法
第466條之1第1項但書或第2項之情形為訴訟代理人者，另應附具
律師及格證書及釋明委任人與受任人有該條項所定關係之釋明文
書影本。
                              書記官  陳 三 軫
中　　華　　民　　國　　98　　年　　10　　月　　13　　日
                                                      Ｖ
